臺灣臺北地方法院民事判決
　　　　　　　　　　　　　　　　  110年度北簡字第12745號
原      告  曾岑虎  
被      告  永豐商業銀行股份有限公司

法定代理人  陳嘉賢  
訴訟代理人  諶鴻達  
上列當事人間請求債務人異議之訴事件，本院於民國110年10月2
1日言詞辯論終結，判決如下：
    主      文
原告之訴駁回。
訴訟費用由原告負擔。
    事實及理由
一、原告起訴主張：被告前持臺灣板橋地方法院（現更名為新北
    地院，下稱新北地院）96年度執字第59165號債權憑證（下
    稱系爭債權憑證）為執行名義，向鈞院民事執行處（下稱執
    行處）聲請強制執行，聲請執行金額為新臺幣（下同）10萬
    5,247元，及自民國94年5月26日起至清償日止，按週年利率
    5.8275%計算之利息，並自94年10月5日起至清償日止，其逾
    期在6個月以內者，按上開利息10%，逾期超過6個月者，按
    上開利率20%計算之違約金（下稱系爭債權），經鈞院執行
    處以110年度司執字第77265號清償債務強制執行事件（下稱
    系爭執行事件）受理在案。惟系爭債權已經過20年，原告之
    本金及利息請求權均已罹於時效，爰依強制執行法第14條第
    2項規定提起本件訴訟等語。並聲明：系爭執行事件關於原
    告之強制執行程序，應予撤銷。
二、被告則以：訴外人曾泳華於89年8月25日邀同原告及訴外人
    林國隆為連帶保證人，向被告借款40萬元，詎曾泳華未依約
    還款，被告乃向新北地院聲請對曾泳華及原告核發支付命令
    ，經新北地院核發91年度促字第92861號支付命令（下稱系
    爭支付命令）及確定證明書後，被告持系爭支付命令及確定
    證明書向新北地院聲請對原告強制執行，嗣因對原告強制執
    行無結果而於96年12月13日經新北地院換發系爭債權憑證予
    被告，被告復持系爭債權憑證於108年6月19日向新北地院、
    110年7月28日向鈞院聲請對原告強制執行，因而發生中斷時
    效之效力，故原告之本金請求權並未罹於時效。又就系爭債
    權之利息部分，被告已自行回推5年即減縮自103年6月20日
    起算等語，資為抗辯。並聲明：原告之訴駁回。
三、經查，被告前持系爭債權憑證向本院執行處聲請強制執行，
    經本院執行處以系爭執行事件受理在案，又被告前於110年1
    0月12日提出民事聲請狀向執行處聲請更正請求執行金額為
    ：「債務人（即原告、曾泳華、林國隆）應連帶給付10萬5,
    247元，及自103年6月20日起至清償日止，按週年利率5.827
    5％計算之利息。」等情，此有民事聲請狀在卷可稽（見本院
    卷第43頁），且經本院調閱系爭執行事件卷核閱無誤，並為
    兩造所不爭執，均堪信為真實。
四、得心證之理由：
（一）按執行名義成立後，如有消滅或妨礙債權人請求之事由發
      生，債務人得於強制執行程序終結前，向執行法院對債權
      人提起異議之訴。如以裁判為執行名義時，其為異議原因
      之事實發生在前訴訟言詞辯論終結後者，亦得主張之。執
      行名義無確定判決同一之效力者，於執行名義成立前，如
      有債權不成立或消滅或妨礙債權人請求之事由發生，債務
      人亦得於強制執行程序終結前提起異議之訴。強制執行法
      第14條第1項、第2項定有明文。基此，就具有實質確定力
      之執行名義，債務人得以執行名義成立後之消滅或妨礙事
      由提起債務人異議之訴。又所謂消滅債權人請求之事由，
      例如清償、提存、抵銷、免除、混同、債權讓與、債務承
      擔、更改、消滅時效完成、解除條件成就、契約解除或撤
      銷、另訂和解契約，或其他類此之情形。另債務人對於支
      付命令未於法定期間合法提出異議者，支付命令得為執行
      名義。民事訴訟法第521條第1項定有明文。相較於104年7
      月1日修正前之同條項規定，支付命令與確定判決有同一
      之效力，可知修正施行前之支付命令，有確定判決之既判
      力。查被告係以系爭支付命令及確定證明書所換發之系爭
      債權憑證為執行名義，對原告聲請強制執行，由本院民事
      執行處以系爭執行事件受理，現強制執行程序尚未終結，
      經本院職權調閱系爭執行事件卷宗核閱無誤，依前揭說明
      ，原告程序上得提起債務人異議之訴。又系爭支付命令為
      新北地院於91年所核發，依上開說明，自有確定判決之既
      判力，依上開說明，原告所提起之債務人異議之訴，自需
      合於強制執行法第14條第1項所定要件，即限於消滅或妨
      礙債權人即被告請求之事由係發生在系爭支付命令成立之
      後者始可為之。而原告起訴狀雖引用強制執行法第14條第
      2項規定，惟適用法律乃法院之職權，當事人於與事件有
      關之法規解釋及如何適用之陳述，不過供法院參考而已，
      法院為法律上之判斷時，不受陳述之拘束，而應依職權適
      用法律，故本院不受原告陳述之拘束，仍得依職權適用強
      制執行法第14條第1項規定。
（二）次按請求權，因15年間不行使而消滅。利息、紅利、租金
      、贍養費、退職金及其他1年或不及1年之定期給付債權，
      其各期給付請求權，因5年間不行使消滅。消滅時效，因
      起訴、開始執行行為或聲請強制執行，而中斷；時效中斷
      者，自中斷之事由終止時，重行起算。因起訴而中斷之時
      效，自受確定判決，或因其他方法訴訟終結時，重行起算
      。民法第125條、第126條、第129條第1項第3款、第2項第
      5款、第137條第1、2項分別定有明文。原告主張被告之系
      爭債權本金及利息，均已罹於時效云云。惟查，被告前於
      91年間向新北地院聲請對曾泳華及原告核發支付命令，經
      新北地院核發系爭支付命令及確定證明書後，被告於96年
      間即持系爭支付命令及確定證明書向新北地院聲請對原告
      強制執行，經新北地院以96年度司執字第59165號清償債
      務強制執行事件受理後，嗣因強制執行無結果經新北地院
      於96年12月13日換發系爭債權憑證予被告，被告復持系爭
      債權憑證於108年6月19日向新北地院聲請強制執行，經新
      北地院以108年度司執字第71923號清償債務強制執行事件
      受理後，亦因執行無結果經新北地院執行處註記後換發系
      爭債權憑證予原告，其後，被告再於110年7月28日向本院
      聲請對原告強制執行，經本院以系爭執行事件受理在案，
      此有系爭債權憑證及繼續執行紀錄表等在卷可稽(見本院
      卷第33至37頁、第43至44頁)，是自91年間被告取得系爭
      支付命令及確定證明書起，其後被告歷次聲請強制執行時
      間，均未超過15年，故原告主張系爭債權本金部分已罹於
      請求權時效，自屬無據。又系爭債權利息部分，因原告已
      於110年10月2日向執行處具狀表示自前次聲請執行日期即
      108年6月19日往前回推5年之利息，即103年6月20日至108
      年6月19日間之利息，不再聲請強制執行（見本院卷第43
      頁），而108年6月20日以後之利息，因尚未罹於5年消滅
      時效，則原告主張系爭債權之本金及自108年6月20日以後
      起算之利息，均已罹於請求權時效，其得拒絕給付，即非
      可採。
五、綜上所述，原告依強制執行法第14條第2項規定，請求撤銷
    系爭執行事件關於原告之強制執行程序，為無理由，應予駁
    回。　　
六、本件事證已臻明確，兩造其餘攻擊防禦方法及舉證，核與本
    件判決結果無影響，爰不另予一一論述，併此敘明。
七、訴訟費用負擔之依據：民事訴訟法第78條。
中　　華　　民　　國　　110 　年　　10　　月　　29　　日
                  臺北簡易庭  法  官  陳家淳
以上正本證明與原本無異。
如不服本判決，應於判決送達後20日內向本庭（臺北市○○○路0段
000巷0號）提出上訴狀。（須按他造當事人之人數附繕本）如委
任律師提起上訴者，應一併繳納上訴審裁判費。
中　　華　　民　　國　　110 　年　　11　　月　　3 　　日
                              書記官  蘇炫綺